【裁判字號】    95,抗,90
【裁判日期】    950418
【裁判案由】    聲明異議
【裁判全文】
臺灣高等法院臺南分院民事裁定  95年度抗字第90號
抗告人  甲○○
                  弄9號
上列抗告人因與相對人國泰人壽保險股份有限公司間聲明異議事
件，對於中華民國95年2月9日台灣嘉義地方法院94年度執字第11
945號裁定提起抗告，本院裁定如下：
    主  文
抗告駁回。
抗告訴訟費用由抗告人負擔。
    理  由
一、按「執行名義成立後，如有消滅或妨礙債權人請求之事由發
    生，債務人得於強制執行程序終結前，向執行法院對債權人
    提起異議之訴。如以裁判為執行名義時，其為異議原因之事
    實發生在前訴訟言詞辯論終結後者，亦得主張之。」，強制
    執行法第14條第1項定有明文。至於同法第12條之聲明異議
    程序，係指於執行程序中，當事人或利害關係人對於執行法
    院之執行命令、程序、方法等有所不服，向執行法院聲請將
    來排除違法執行處分之手段，二者並不相同。
二、本件聲明異議及抗告意旨略以：本件相對人即債權人所主張
    對於抗告人有新台幣（下同）57萬4515元之債權並非確實，
    相對人已於其他執行事件中取償，然未經相對人為扣減，
    實可議，且此由執行法院逕為查閱抗告人之執行資料即可明
    瞭。且相對人不應將本件本金之遲延利息與違約金合併計算
    請求，此明顯侵害抗告人之利益。抗告人為此向原執行法院
    聲明異議，竟遭原裁定駁回，洵有未洽，為此提起抗告，請
    求廢棄原裁定云云。
三、經查：本件執行債權人即相對人國泰人壽保險股份有限公司
    （下稱國泰公司）以原審法院93年度訴字第91號判決書暨其
    確定證明書為執行名義，請求原執行法院執行扣押查封抗告
    人對於第三人嘉義縣布袋國民小學之薪資債權，經原執行法
    院以94年度執字第11945號強制執行事件受理在案。原執行
    法院並於民國（下同）94年10月3日核發扣押命令，命抗告
    人於57萬4515元，及其中48萬2355元自93年5月26日起至清
    償日止，按週年利率8.5％計算之利息，暨按上開利率20％
    計算之違約金，並賠償取得執行名義之費用及強制執行費用
    之債權範圍內，就本件扣押標的即抗告人每月得支領之薪資
    在3分之1範圍內、各項獎金在4分之3範圍內，禁止抗告人收
    取對第三人嘉義縣布袋國民小學之薪資債權或為其他處分，
    第三人亦不得對抗告人清償。嗣至94年12月5日，原執行法
    院在抗告人對於第三人嘉義縣布袋國民小學之上開債權金額
    範圍內准予核發移轉命令，將該金錢債權移轉予相對人國泰
    公司，此有相對人國泰公司提出台灣嘉義地方法院93年度訴
    字第91號判決書暨其確定證明書影本各乙份附於原審卷可稽
    （上開執行名義正本附於原執行法院另案93年度執字第1483
    2號事件併案執行中，業經原執行法院調卷查核無訛），並
    經本院調閱原審94年度執字第11945號執行卷宗查核屬實。
    又上開二紙執行命令已分別於94年10月14日、94年12月20日
    合法送達於第三人嘉義縣布袋國民小學，此亦有送達證書附
    於原審卷足按。相對人主張抗告人對於第三人嘉義縣布袋國
    民小學有薪資債權、抗告人主張其對於該第三人之部分薪資
    債權遭原執行法院扣押查封並移轉予相對人國泰公司之事實
    ，堪信真正。
四、抗告意旨稱：本件相對人之債權業於其他執行事件中取償，
    該債權已消滅，相對人竟未扣減，且相對人不應將本件本金
    之遲延利息與違約金合併計算云云。經查：
  (一)依相對人提出之上開確定民事判決主文所載，抗告人原應連
    帶給付相對人國泰公司230萬837元，及自90年9月17日起至
    清償日止，按年息8.5％計算之利息，並自90年10月18日起
    至91年4月17日止，按上開利率10％，暨自91年4月18日起至
    清償日止，按上開利率20％計算之違約金。惟因相對人國泰
    公司前於原執行法院另案（91年度執字第9871號）執行結果
    ，截至93年5月25日止，僅受償234萬4649元，尚不足57萬45
    15元未受清償，此有相對人提出上開91年度執字第9871號案
    件之分配表影本附於原審卷足參。相對人於上開未受清償之
    債權金額57萬4515元範圍內，聲請原執行法院就抗告人對於
    第三人嘉義縣布袋國民小學之薪資債權聲請強制執行，於法
    洵屬有據，原審准予執行，核無違誤，抗告意旨指稱原審未
    扣減相對人已執行234萬4649元部分，係有誤會。
  (二)抗告人另指摘相對人不應合併請求遲延利息與違約金云云。
    按強制執行應依執行名義為之，強制執行法第4條定有明文
    。查原審法院依相對人之聲請，就抗告人未清償之債權金額
    （57萬4515元及遲延利息與違約金），核發扣押暨移轉命令
    ，既在原執行名義（93年度訴字第91號民事確定判決）範圍
    之內，原審法院依法執行，並無不當。抗告人抗辯相對人之
    債權已經前案執行（即91年度執字第9871號）而告消滅，因
    涉及實體爭議，此非原審法院聲明異議程序所能救濟。依上
    說明，抗告人依法應提起債務人異議之訴以謀解決。原審裁
    定駁回抗告人之異議，並無不合，抗告意旨指摘原裁定不當
    ，求為廢棄改判，非有理由，應予駁回。
據上論結，本件抗告為無理由，爰依強制執行法第三十條之一，
民事訴訟法第四百九十五條之一第一項、第四百四十九條第一項
、第九十五條、第七十八條，裁定如主文所示。
中    華    民    國    95    年    4    月    18     日
                  民事第三庭    審判長法  官  陳光秀
                                      法  官  徐宏志
                                      法  官  曾平杉
上為正本係照原本作成。
不得抗告。
中    華    民    國    95    年    4    月    19     日
                                      書記官  葉秀珍
                                                 K


司法院資訊處製作；財團法人民間司法改革基金會備份。
